【裁判字號】    90,交易,158
【裁判日期】    900207
【裁判案由】    過失致死
【裁判全文】
臺灣板橋地方法院刑事判決                          九十年度交易字第一五八號
    公  訴  人  臺灣板橋地方法院檢察署檢察官
    被      告  丙○○
    選任辯護人  賴玉梅
                林正隆
右列被告因過失致死案件，經檢察官提起公訴（八十九年度偵字第一三○七九號），
本院判決如左：
    主  文
丙○○無罪。
    理  由
一、公訴意旨如起訴書所載（如附件）。
二、按公訴人認被告丙○○涉有過失致死罪之犯行，無非以其犯罪事實業據證人甲○
    ○證述歷歷，復有交通事故調查報告表、勘驗筆錄及現場照片八幀附卷可稽，被
    害人林仁傑因此受傷死亡，亦經本檢察官督同檢驗員相驗屬實，製有相驗筆錄、
    相驗屍體證明書、驗斷書在卷可憑；被告雖辯稱被害人林仁傑所騎乘之機車並非
    沿高架橋自對向駛來，而是高架橋下方右側忽然逆向行駛竄出，然查林仁傑當時
    騎乘機車搭載甲○○，甫於二重附近之夜市○○○○路沿環河道路行駛，準備先
    返回甲○○位於台北縣鶯歌鎮○○路之住處，發生車禍時正沿高架橋行駛，此經
    甲○○證述歷歷，被告指述林仁傑騎乘機車行進之方向，與甲○○證述之路徑、
    出發地點互核均不相符，且若林仁傑並非沿高架橋行駛，而是沿臺北縣樹林市○
    ○路之平面道路行駛，則順向道路暢行無阻，衡情林仁傑亦無逆向行駛，再自高
    架橋下方竄出之理；再依現場圖及現場照片研判，以及檢察官至現場勘驗結果，
    刮地痕係自被告行進之對向車道向外側延伸，足認撞擊點係在被告行進方向之對
    向車道，故被告顯然有越過分向限制線駛入來車之車道之情形；又雖因現場並未
    留有任何煞車痕，無法據以判斷被告當時之車行速度，惟依雙方車損情形甚為嚴
    重觀之，被告當時車行速度顯逾時速限制六十公里；另按現場未留有任何煞車痕
    ，被告顯然並未注意車前狀況，以致肇事前未能發現機車駛來而即時應變，甚至
    因車速過快，於肇事後仍未能及時反應煞車甚明；綜上所述，本件應係被告於深
    夜駕車，精神不濟，以致偏離車道跨越分向限制線，且因路上行車稀少，車行速
    度過快，復因疏於注意車前狀況，以致肇事為其論據。惟訊據被告丙○○堅決否
    認有過失致死之犯行，辯稱：被害人林仁傑騎乘後載甲○○之機車，係自高架橋
    下逆向駛出後突向右橫越車道，從伊右側逆向駛來，伊看到後尚不及反應就撞上
    了，伊並無過失等語。
三、按犯罪事實應依證據認定之，無證據不得推定其犯罪事實，刑事訴訟法第一百五
    十四條定有明文。而所謂證據，係指足以證明被告確有犯罪行為之積極證據而言
    ，該項證據須適於為被告犯罪之證明者，始得採為斷罪之資料；再告訴人之告訴
    ，係以使被告受刑事訴追為目的，是其陳述是否與事實相符，仍應調查其他證據
    以資審認（參照最高法院六十九年臺上字第四九一三號、五十二年臺上字第一三
    ○○號等判例要旨）。又按刑法上之過失犯，以行為人對於結果之發生應注意並
    能注意而不注意為成立要件。經查：
    （一）觀諸被告丙○○所駕車號Ｔ二－二七二○號小貨車及被害人林仁傑騎乘之
          車號ＫＥＷ－六七六號重型機車車禍後車損照片所示，由被害人機車油箱
          左上凹損角度及表面刮痕走向，與被告小貨車左前角撞擊面比對，以及小
          貨車左前角板金破碎拉扯方向等跡證顯示，可見兩車相對撞擊時，機車係
          向左傾斜中，與小貨車對撞角度約為四十度左右，另自小貨車左前角破碎
          板金向左拉扯跡證觀之，撞擊時機車應仍有前進衝力，而非於靜止狀態，
          準此研析機車係自小貨車之右前方向，迎面與小貨車之右前車頭撞擊，從
          而參諸肇事地點路況及上述研析機車行車方向，機車於肇事前應係由高架
          橋下單行道違規逆向駛出，欲橫向駛越高架橋前上橋車道至道路另端順向
          車道往鶯歌方向行駛，而於向右越過高架橋端前槽化線後駛入小貨車車道
          逆向行駛時，與被告小貨車迎面撞擊。本件交通事故先後經檢察官、本院
          送請臺灣省臺北縣區車輛行車事故鑑定委員會、臺灣省車輛行車事故覆議
          鑑定委員會鑑定結果，雖未能完全確認，惟經其研析均認依現場路況、兩
          車車損情形、機車刮地痕走向及起點位置，以機車由高架橋下逆行駛出，
          欲右偏駛回本車道時，與小貨車左前車頭撞擊肇事之可能性較大，亦持相
          同見解，此有上開委員會八十九年十二月二十七日北鑑字第八九一○一八
          號、九十年九月二十日府覆議字第九○一七八三號及九十年十二月十一日
          府覆議字第九○一七八三號等函在卷可稽。
    （二）證人甲○○雖於警訊、偵審中均指證被害人機車係自高架橋上駛下而遭被
          告小貨車撞及云云，然其上開證述，除與上述跡證不符外，另按證人王羿
          強所述機車自高架橋順向行駛下橋之行車軌跡，亦與兩車撞擊後，機車刮
          地痕走向及彈退角度，不甚吻合。此外，衡諸證人甲○○亦為本件車禍之
          被害人，且與另一被害人林仁傑情誼密切，上開所述不免有迴護之虞，尚
          難率予採信。
    （三）至被告小貨車行駛時有無超速一節，因其發生撞擊後，並無留有煞車痕跡
          ，因而無從認定其有無超速，其次因兩車均係在行進動態中相對撞擊，故
          撞擊時兩車均受有兩車衝力之合力，撞擊力加大，亦難僅憑兩車車損情狀
          率認被告小貨車事故時有超速違規之情。
    （四）另被告小貨車於事故前有無跨越對向車道行駛一節，按臺灣省車輛行車事
          故覆議委員會鑑定研析結果，其依被害人機車刮地痕起點係在對向車道上
          ，因而研判被告小貨車當時有跨越對向車道行駛，惟其研析意見亦稱此事
          實亦有與當事者發覺急迫危險時之反應有關，有上開九十年十二月十一日
          府覆議字第九○一七八三號函在卷可稽，可見被告小貨車撞擊時有跨越對
          向車道之事實，然此亦有可能係因被告於撞擊急迫危險時本能反應之閃避
          動作所致，尚難以此率認被告有違規駕駛之情，況按上述，被害人機車係
          自高架橋下逆向駛出右偏駛來，被告縱有跨越車道違規之情，亦與本件肇
          事因素無涉，要難憑此遽認被告有過失可言。
    綜上所述，被告上開所辯情節，顯非虛詞，衡諸肇事現場路況，係有三種行車方
    向各有二車道之極寬道路，而被告小貨車行駛上高架橋車道之右側，係與之同向
    之單行車道，按諸一般駕駛人行車經驗，顯難慮及有人會違規自該高架橋下單向
    車道逆向駛出後，偏右橫向跨越駛過高架橋之上橋車道至另端順向車道，是被告
    駕車駛上高架橋，要難科以尚須對於右側自橋下逆向駛出欲橫跨其車道行駛之車
    輛，負有注意義務；況以當時事故發生時間係於凌晨二時二十五分許之夜間，視
    線自較白天不良，更難要求被告可及時注意其右側違規逆向行駛之車輛。因此被
    告撞及被害人致死之發生顯係其不能注意，要難謂其有何過失可言。從而，要難
    認被告有成立過失致死之犯行，此外復查無其他積極證據足認被告確有過失致死
    之犯行，是本件不能證明被告犯罪，自應為無罪判決之諭知。
據上論斷，應依刑事訴訟法第三百零一條第一項，判決如主文。
本案經檢察官徐名駒到庭執行職務
中      華      民      國    九十一    年      三      月    二十一    日
                                      臺灣板橋地方法院交通法庭
                  法  官  彭  全  曄
右正本證明與原本無異
如不服本判決，應於判決送達後十日內，向本院提出上訴狀。
                                          書記官  梁  宜  庭
中      華      民      國    九十一    年      四      月      四      日
附件：
臺灣板橋地方法院檢察署檢察官起訴書            八十九年度偵字第一三七九號
    被      告  丙○○  女  三十五歲（民國○○○年○月○○日生）
                        住臺北縣鶯歌鎮○○路二０六巷五弄十九號
                        身分證統一編號：Ｐ二二一五九一一號
    選任辯護人  賴玉梅律師
                黃紀錄律師
右列被告因過失致死案件，已經偵查終結，認為應該提起公訴，茲將犯罪事實及證據
並所犯法條分敘如左：
        犯罪事實
一、丙○○於民國八十九年七月八日凌晨二時二十五分許，駕駛車牌號碼Ｔ二─二七
    二號自用小貨車，沿台北縣樹林市○○路由鶯歌鎮往樹林市方向行駛，行經樹
    林市○○路○段二一二號前高架橋入口處，其原應注意汽車在雙向二車道行駛時
    ，在劃有分向限制線之路段，不得駛入來車之車道內，又當地行車速度依標誌規
    定，時速不得超過六十公里，且汽車行進中駕駛人應注意車前狀況，隨時採取必
    要安全措施。而依當時情形又無不能注意之情事，竟疏於注意，超速且越過分向
    限制線駛入來車之車道，而與適時由林仁傑所騎乘、後載甲○○、沿高架橋自對
    向駛來之車牌號碼ＫＥＷ─六六號機車對撞，其小貨車左前車頭碰撞機車倒地
    ，致林仁傑因頭骨骨折、顱內出血當場死亡。
二、案經林仁傑之父乙○○訴由台北縣警察局樹林分局報請偵辦。
        證據並所犯法條
一、訊據被告丙○○固坦承於右揭時地駕駛自用小貨車與林仁傑所騎乘之機車相撞，
    惟矢口否認有何過失，辯稱：當日林仁傑所騎乘之機車並非沿高架橋行駛，而是
    由高架橋下方右側忽然逆向駛出，伊見狀閃避不及，才撞及林仁傑之機車，伊並
    無過失云云。惟查：右揭犯罪事實，業據證人甲○○證述歷歷，復有交通事故調
    查報告表、勘驗筆錄及現場照片八幀附卷可稽，另本件車禍被害人林仁傑因此受
    傷死亡，亦經本檢察官督同檢驗員相驗屬實，製有相驗筆錄、相驗屍體證明書、
    驗斷書在卷可憑。被告雖辯稱被害人林仁傑所騎乘之機車並非沿高架橋自對向駛
    來，而是高架橋下方右側忽然逆向行駛竄出。然查：（一）林仁傑當時騎乘機車
    搭載甲○○，甫於二重附近之夜市○○○○路沿環河道路行駛，準備先返回甲○
    ○位於台北縣鶯歌鎮○○路之住處，發生車禍時正沿高架橋行駛，此經甲○○證
    述歷歷。（二）被告指述林仁傑騎乘機車行進之方向，與甲○○證述之路徑、出
    發地點互核均不相符，且若林仁傑並非沿高架橋行駛，而是沿台北縣樹林市○○
    路之平面道路行駛，則順向道路暢行無阻，衡情林仁傑亦無逆向行駛，再自高架
    橋下方竄出之理。（三）依現場圖及現場照片研判，以及本檢察官至現場勘驗結
    果，刮地痕係自被告行進之對向車道向外側延伸，足認撞擊點係在被告行進方向
    之對向車道，故被告顯然有越過分向限制線駛入來車之車道之情形。（四）因現
    場並未留有任何煞車痕，無法據以判斷被告當時之車行速度，惟依雙方車損情形
    甚為嚴重觀之，被告當時車行速度顯逾時速限制六十公里。（五）又現場既未留
    有任何煞車痕，被告顯然並未注意車前狀況，以致肇事前未能發現機車駛來而即
    時應變，甚至因車速過快，於肇事後仍未能及時反應煞車甚明。綜上所述，本件
    應係被告於深夜駕車，精神不濟，以致偏離車道跨越分向限制線，且因路上行車
    稀少，車行速度過快，復因疏於注意車前狀況，以致肇事。故被告所辯顯係卸責
    之詞，不足採信。按汽車在雙向二車道行駛時，在劃有分向限制線之路段，不得
    駛入來車之車道內，又行車速度應依標誌之規定，且汽車行進中駕駛人應注意車
    前狀況，隨時採取必要安全措施，道路交通安全規則第九十七條第二款、第九十
    三條第一項、第九十四條第三項各定有明文。被告駕車自應注意上述道路交通安
    全規定，而本件肇事時、地之天候、路況皆良好，被告亦無不能注意之情事，其
    疏未注意以致肇事，顯有過失，且被告過失駕車行為，與被害人林仁傑之死亡結
    果間，具有相當因果關係，事證明確，被告過失致死犯行已堪認定。
二、核被告丙○○所為，係犯刑法第二百七十六條第一項之過失致死罪嫌。
三、告訴及報告意旨另以：被告丙○○於右揭時地車禍肇事，致甲○○則受有左大腿
    骨折之傷害，因認被告另涉有刑法第二百八十四條第一項之過失傷害犯行。而依
    同法第二百八十七條之規定，須告訴乃論，惟告訴人甲○○已於八十九年九月五
    日當庭撤回告訴，此有訊問筆錄附卷可稽，依刑事訴訟法第二百五十二條第五款
    之規定，應為不起訴之處分。惟此部分與前揭起訴部分具有想像競合犯之裁判上
    一罪關係，爰不另為不起訴處分，附此敘明。
四、依刑事訴訟法第二百五十一條第一項提起公訴。
      此    致
臺灣板橋地方法院
中      華      民      國      九十      年      二      月      七    日
                                        檢察官  李  嘉  明
右正本證明與原本無異
中      華      民      國      九十    年      三      月      二      日
                                        書記官  王  麗  明
附錄本案所犯法條全文
中華民國刑法第二百七十六條
(過失致死罪)
因過失致人於死者，處二年以下有期徒刑、拘役或二千元以下罰金。
從事業務之人，因業務上之過失犯前項之罪者，處五年以下有期徒刑或拘
役，得併科三千元以下罰金。


司法院資訊處製作；財團法人民間司法改革基金會備份。
